【裁判字號】    97,交聲,1787
【裁判日期】    970725
【裁判案由】    聲明異議
【裁判全文】
臺灣臺中地方法院交通事件裁定  97年度交聲字第1787號
原處分機關  交通部公路總局臺中區監理所豐原監理站
異  議  人
即受處分人  甲○○
上列受處分人因違反道路交通管理處罰條例案件，對於交通部公
路總局臺中區監理所豐原監理站民國97年5月16日所為之裁決（
豐監稽違字第裁63－ZHB072192號裁決書），聲明異議，本院裁
定如下：
    主    文
原處分撤銷。
甲○○汽車行駛於高速公路，不遵使用限制、禁止、行車管制及
管理事項之管制規則，而有行車速度超過規定之最高速限行為，
處罰鍰新臺幣參仟元，並記違規點數壹點。
    理    由
一、原處分機關略以：受處分人甲○○所有之車號M6－9358號自
    用小客車，於民國96年12月15日下午3時50分許，在國道三
    號北上307.5公里處，因「速限110公里，經雷達測定行速為
    126公里，超速16公里」違規，為國道公路警察局第八警察
    隊以公警局交字第ZHB072192號違反道路交通管理事件通知
    單逕行舉發。受處分人就違規事實不服到站申訴，該站經查
    違規屬實，遂於97年5月16日以豐監稽違字第裁63－ZHB0721
    92號裁決書裁處罰鍰新臺幣（下同）3千元（受處分人已繳
    納），於法並無不合等語。
二、受處分人異議意旨略以：原舉發機關即國道公路警察局第八
    警察隊於97年4月24日，以公警八字第0970870929號函所檢
    附經濟部標準檢驗局編號M0－0000000與M0－0000000號雷達
    測速儀檢定合格書，並未證明其為96年12月15日下午3時50
    分於國道三號北上307.5公里處之執法工具，其無法接受處
    罰。且國道公路警察局第八警察隊迄今未提出執勤員警接受
    過雷達測速儀使用訓練之合格證書，以證明其等能正確使用
    執法工具無誤。查雷達測速儀在本案被視為執法工具，與警
    車、警槍之法定地位相當，警車與警槍之使用事先要經過合
    格訓練，雷達測速儀亦理應如此，以取信民眾。受處分人於
    同一日被舉發之7分鐘後，另於國道三號北上284.1公里處，
    再次被舉發超速，然當天為週末，依週末擁擠之路況，兩地
    相隔23.4公里，依兩張罰單時間推估，則受處分人之車速高
    達200.6公里，這可能嗎？顯見員警使用雷達測速儀，事先
    並未調校歸零，明顯有疏失。爰依法聲明異議等語。
三、按汽車行駛於高速公路，不遵管制規則，而行車速度超過規
    定之最高速限者，處汽車駕駛人新臺幣3千元以上6千元以下
    罰鍰；汽車駕駛人之行為有下列情形之一，當場不能或不宜
    攔截製單舉發者，得逕行舉發：．．．七、經以科學儀器取
    得證據資料證明其行為違規者，道路交通管理處罰條例第33
    條第1項第1款、第7條之2第1項第7款定有明文。復按汽車駕
    駛人有第33條第1項情形者，除依原條款處罰鍰外，並予記
    違規點數一點，道路交通管理處罰條例第63條第1項第1款亦
    有明定。經查：
(一)、受處分人甲○○於96年12月15日下午3時50分許，駕駛車號
    M6－9358號自用小客車，在國道三號北上307.5公里處，因
    於速限110公里之路段，經雷達測定其行車時速為126公里（
    超速16公里），而遭國道公路警察局第八警察隊以公警局交
    字第ZHB072192號違反道路交通管理事件通知單逕行舉發等
    情，有內政部警政署國道公路警察局舉發違反道路交通管理
    事件通知單1份及照片1張在卷可按。而內政部警政署國道公
    路警察局第八警察隊於本案所使用之測速器材為雷達測速照
    相機，每年均經過經濟部標準檢驗局檢驗合格，有該警察隊
    97年4月24日公警八交字第0970870929號函及檢附之經濟部
    標準檢驗局雷測速儀檢定合格證書影本一份在卷可按，且該
    雷達測速儀在本件舉發時仍在檢定合格期間，屬正常堪用之
    狀態中，故本件原舉發機關所使用之雷達測速照相機之準確
    性應無疑問。
(二)、又本案執勤警員在出勤前均需核對中原標準時間，使用前並
    實施校正測照儀器時間及檢驗程序，有內政部警政署國道公
    路警察局第八警察隊97年7月21日公警八交字第0970871573
    號函在卷可按。且本件於高速公路執行交通勤務之警員，既
    已測得受處分人超速行使之違規行為，並能照相舉發，足認
    其操作雷達測速儀已有相當之執勤能力，對於該雷達測速器
    之使用應無操作上困難，故其確能正確使用雷達測速器。此
    外，亦無任何證據足資證明警員有不能操作雷達測速儀器、
    捏造事實或違法取締之情事，則警員本其維護交通秩序、安
    全職責所為之逕行舉發，自應受到公法正確而真正之推定，
    受處分人此部分辯解自非可採。
四、綜上所述，受處分人甲○○確有駕車行駛於高速公路，行車
    速度超過規定之最高速限之違規行為，原處分機關援引道路
    交通管理處罰條例第33條第1項第1款規定，裁處異議人罰鍰
    3000元之罰鍰，固非無見。惟受處分人違反道路交通管理處
    罰條例第33條第1項第1款規定部分，依同條例第63條第1項
    第1款規定，除依前開條文科處罰鍰外，應記違規點數1點，
    然原處分機關對於此部分漏未依同條例第63條第1項第1款之
    規定，並予記違規點數1點，於法自有未合。是受處分人之
    異議雖為無理由，惟上開處分既有違法之處，自應由本院將
    原處分撤銷，爰依道路交通管理處罰條例第33條第1項第1款
    、第63條第1項第1款，諭知受處分人罰鍰3000元，並記違規
    點數1點，以資適法。
據上論斷，應依道路交通管理處罰條例第87條第2項，道路交通
案件處理辦法第20條，裁定如主文。
中    華    民    國    97    年     7    月    25    日
                      交通法庭  法  官  簡源希
上為正本係照原本作成。
如不服本裁定，應於送達後5日內向本院提出抗告狀。
                                書記官  黃雅青
中    華    民    國    97    年     7    月    25    日


司法院資訊處製作；財團法人民間司法改革基金會備份。
